臺灣臺中地方法院刑事判決
110年度交簡上字第217號
上  訴  人  臺灣臺中地方檢察署檢察官
被      告  陳月娟


上列上訴人因被告過失傷害案件，不服本院中華民國110 年6 月
18日110 年度交簡字第310 號第一審簡易判決（起訴案號：臺灣
臺中地方檢察署110 年度偵字第5731號），提起上訴，本院管轄
之第二審合議庭判決如下：
　　主　　文
上訴駁回。
　　犯罪事實
一、陳月娟於民國109 年6 月22日下午4 時53分許，騎乘車牌號
    碼000-000 號普通重型機車，自臺中市○○區○○○路000  號「
    怡安幼稚園」對面之路邊起駛，欲朝左迴轉至對向車道往「
    怡安幼稚園」方向行駛時，本應注意汽車在劃有分向限制線
    （即雙黃實線）之路段，禁止車輛跨越分向限制線行駛，且
    不得迴車，縱然迴車，亦應看清無來往車輛，始得迴轉；而
    依當時天候晴、日間自然光線、路面乾燥無缺陷、無障礙物
    、視距良好等情形，並無不能注意之特別情事，竟疏未注意
    即貿然跨越分向限制線，而逕自橫越臺中市大雅區神林南路
    以駛往「怡安幼稚園」。適有黃筱婷騎乘車牌號碼000-0**
    號（車號詳卷）普通重型機車，沿臺中市大雅區神林南路由
    北往南方向行駛至該處，因無從預見陳月娟騎乘機車貿然跨
    越分向限制線，以致閃避不及，陳月娟所騎機車遂與黃筱婷
    所騎機車發生擦撞，黃筱婷因而人車倒地，受有右側脛骨幹
    閉鎖性骨折、左側手部第二掌骨骨幹移位閉鎖性骨折、右側
    手肘開放性傷口、右側前臂開放性傷口、左側手部開放性傷
    口、右側小腿開放性傷口、右側踝部開放性傷口、右側足部
    燙傷、左側食指挫傷之傷害。陳月娟於肇事後、具有偵查犯
    罪權限之公務員發覺上開犯行前，即在警員前往現場處理時
    自首犯罪而接受裁判。
二、案經黃筱婷訴由臺灣臺中地方檢察署檢察官偵查起訴，由原
    審改以簡易判決處刑。
    理  　由
壹、程序方面
一、本案審理範圍：
　㈠按110 年6 月16日修正公布、同月18日施行之刑事訴訟法第3
    48 條規定「上訴得對於判決之一部為之。對於判決之一部
    上訴者，其有關係之部分，視為亦已上訴。但有關係之部分
    為無罪、免訴或不受理者，不在此限。上訴得明示僅就判決
    之刑、沒收或保安處分一部為之。」而同日修正公布、施行
    之刑事訴訟法施行法第7 條之13並規定「中華民國110 年5 
     月31日修正通過之刑事訴訟法施行前，已繫屬於各級法院
    之案件，於施行後仍適用修正前刑事訴訟法第348 條規定；
    已終結或已繫屬於各級法院而未終結之案件，於施行後提起
    再審或非常上訴者，亦同。」查本案係於上開規定修正施行
    後之110 年8 月4 日繫屬於本院，有本院110 年7 月30日函
    暨其上之本院收文戳章附卷可考（本院交簡上卷第7 頁），
    是應適用現行刑事訴訟法第348 條規定，認定本案上訴之效
    力及其範圍。
　㈡檢察官起訴被告陳月娟涉犯刑法第284 條前段過失傷害罪嫌
    ，並經原審判決有罪在案，檢察官不服原判決而提起上訴。
    因檢察官並未明示僅就原判決之刑度提起上訴，且觀檢察官
    上訴書記載略以「被告貿然跨越雙黃線，橫越神林南路而行
    駛至臺中市○○區○○○路000 號前……告訴人黃筱婷因而受有右
    側脛骨幹閉鎖性骨折、左側手部第二掌骨骨幹移位閉鎖性骨
    折、右側手肘開放性傷口、右側前臂開放性傷口、左側手部
    開放性傷口、右側小腿開放性傷口、右側踝部開放性傷口、
    右側足部燙傷、左側食指挫傷之傷害。告訴人手術休養，將
    近1 年無法工作……嚴重影響告訴人身心，使家庭生活陷入困
    境。被告對告訴人因本件車禍所受傷害及家庭困境，未有愧
    疚及悔意，……就被告之危害行為及造成告訴人損害程度權衡
    而言，顯然量刑過輕，有違罪刑相當性原則」等語，有該上
    訴書存卷為憑（本院交簡上卷第11至19頁），足知檢察官以
    被告之過失情節嚴重、告訴人所受傷勢非輕為由，作為指摘
    原判決量刑過輕之依據。是應認本院審判範圍為被告被訴事
    實之全部。
二、又按告訴乃論之罪，其告訴應自得為告訴之人知悉犯人之時
    起，於6 個月內為之，刑事訴訟法第237 條第1 項定有明文
    ；另按告訴乃論之刑事事件由有告訴權之人聲請調解者，經
    調解不成立時，鄉、鎮、市公所依其向調解委員會提出之聲
    請，將調解事件移請該管檢察官偵查，並視為於聲請調解時
    已經告訴，鄉鎮市調解條例第31條亦規定甚詳。依起訴書所
    載，認為被告係犯刑法第284 條前段之過失傷害罪，依同法
    第287 條規定，須告訴乃論；又本案經告訴人聲請調解，因
    調解不成立，告訴人遂以被告涉及過失傷害罪嫌請求移送檢
    察機關偵查，臺中市大雅區公所乃於109 年12月16日函請移
    送臺灣臺中地方檢察署偵查等情，有臺中市大雅區公所109 
    年12月16日函暨所附調解案卷資料可資佐憑（他卷第3 至29
    頁）。依前開規定，告訴人向臺中市大雅區調解委員會聲請
    調解時，即視為已就本案提出告訴，當時並未逾越法定告訴
    期間，應認所提出之告訴合法，先此敘明。
三、本判決所引用被告以外之人於審判外之陳述，檢察官、被告
    於本院準備程序、審理時均未聲明異議（本院交簡上卷第45
    至51、71至78頁），本院審酌該等證據資料作成之情況，核
    無違法取證或其他瑕疵，且與待證事實有關連性，認為適當
    得為證據，依刑事訴訟法第159 條之5 規定，均有證據能力
    。
四、另本判決所引用之非供述證據，查無違反法定程序取得之情
    形，依刑事訴訟法第158 條之4 規定之反面解釋，均具有證
    據能力。
貳、實體認定之依據
一、上開犯罪事實，業經被告於偵訊、本院準備程序、審理時坦
    承不諱（他卷第101 至103 頁，本院交簡上卷第45至51、71
    至78頁），核與證人即告訴人黃筱婷於偵訊時所為證述大致
    相符（他卷第101 至103 頁），並有清泉醫院109 年10月7 
     日診斷證明書、道路交通事故現場圖、道路交通事故調查
    報告表㈠、㈡、道路交通事故談話紀錄表、交通事故補充資料
    表、案發現場及車損照片、車輛及駕駛人駕駛執照查詢資料
    等件在卷可稽（他卷第11、65、67、69、71、73、85、91至
    95頁，本院交易卷第75至81頁），足認被告之自白與事實相
    符，洵堪採為論罪科刑之依據。
二、按分向限制線為雙黃實線，用以劃分路面成雙向車道，禁止
    車輛跨越行駛，並不得迴轉，道路交通標誌標線號誌設置規
    則第165條第1 項、第2 項規定甚明。又按在設有禁止迴車
    標誌或劃有分向限制線，禁止超車線、禁止變換車道線之路
    段，不得迴車；汽車迴車前，應暫停並顯示左轉燈光或手勢
    ，看清無來往車輛，並注意行人通過，始得迴轉，道路交通
    安全規則第106 條第2 款、第5 款亦有明文。本案案發地點
    係繪有分向限制線（即雙黃實線）之路段，此觀案發現場照
    片即明（他卷第91頁），則被告騎乘機車外出，本應依循上
    開交通安全規定，在「怡安幼稚園」對面之路邊起駛時，不
    得逕自跨越分向限制線，且不得恣意迴車。而依當時天候、
    路況、視距等客觀情形，被告無不能注意之特別情事，竟疏
    於注意，不僅貿然在劃有分向限制線之路段率然跨越行駛且
    予以迴車，復於迴車前並未看清有無來往車輛，致其所騎機
    車與告訴人所騎機車發生碰撞，被告駕車行為顯有過失。又
    告訴人於本案交通事故發生後，旋於案發當日至清泉醫院急
    診，並經診斷受有如犯罪事實欄所載之傷勢，有前開診斷證
    明書存卷足按。從而，告訴人於案發後即至清泉醫院就醫，
    並經醫師診斷受有前開診斷證明書所載之傷害，確與案發時
    間密接；且依該院診斷證明書記載有關告訴人所受之傷勢，
    實與一般人在毫無防備下，於摔車倒地、身體與柏油路面撞
    擊後所生之傷害情況相當，堪認告訴人經診斷所見之上揭傷
    害，確係在上開時、地，遭被告騎乘之機車撞擊所致。是以
    ，被告之過失駕車行為，與告訴人所受之傷害結果間，具有
    相當因果關係，洵足認定。
三、綜上所陳，本案事證已臻明確，被告上開犯行，堪以認定，
    應依法論科。
參、論罪科刑
一、核被告所為，係犯刑法第284 條前段之過失傷害罪。又本案
    交通事故發生後，報案人或勤指中心轉來資料未報明肇事人
    姓名，處理人員前往現場處理，而被告於肇事後、具有偵查
    犯罪權限之公務員尚未發覺上開犯行前，即在警員前往現場
    處理時自首犯罪，有臺中市政府警察局道路交通事故肇事人
    自首情形紀錄表存卷足參（他卷第81頁），復於其後本案偵
    查、審理程序中到庭接受裁判，可認被告已符合自首之要件
    ，應依刑法第62條前段規定減輕其刑。
二、維持原判決之理由：
　㈠原審審理結果，認為被告涉犯過失傷害罪之事證明確，適用
　  刑法第284 條前段、第62條前段、第41條第1 項前段、第74
    條第1 項第1 款、刑法施行法第1 條之1 第1 項等規定，並
    審酌被告一時過失行為發生本案交通事故，致使告訴人因而
    受有普通傷害且傷勢非輕；又被告犯後坦承犯行，並於肇事
    後與告訴人達成調解，並實際填補告訴人所受損害態度等一
    切情狀，量處有期徒刑3 月，並諭知易科罰金之折算標準；
    另以被告前未曾因故意犯罪受有期徒刑以上刑之宣告，因一
    時失慮致觸法網，犯後復已與告訴人達成調解，深具悔意，
    經此偵查及審判程序後，應知戒慎而無再犯之虞，況刑罰固
    屬國家對於犯罪者，以剝奪法益手段之公法制裁，惟其積極
    目的在預防犯人再犯，對於初犯，惡性未深者，若因偶然觸
    法，即置諸刑獄自非刑罰目的，乃認對被告所宣告之刑以暫
    不執行為適當，併予宣告緩刑2 年。經核原審業已詳予說明
    認定被告犯罪所憑證據及論述理由，所為認事用法均無違誤
    ，量刑亦屬妥適。
　㈡檢察官上訴意旨略以：告訴人因本案交通事故而手術休養，
    將近1 年無法工作，在此期間僅能向親友借錢支付房租、2 
     名小孩之學雜費、生活費等，嚴重影響告訴人身心，使家
    庭生活陷入困境，且被告對告訴人所受傷害及家庭困境，未
    有愧疚及悔意，足見犯後態度不佳，原判決僅量處被告有期
    徒刑3 月，如易科罰金，以新臺幣1000元折算1 日，緩刑2 
     年，此就被告之危害行為及造成告訴人損害程度權衡而言
    ，顯然量刑過輕，有違罪刑相當性原則等語（本院交簡上卷
    第11至19頁）。
　㈢惟按刑罰之量定，屬法院自由裁量之職權行使，應審酌刑法
  　第57條所列各款事由及一切情狀，為酌量輕重之標準，並非
  　漫無限制；量刑輕重係屬事實審法院得依職權自由裁量之事
    項，苟已斟酌刑法第57條各款所列情狀而未逾越法定刑度，
    不得遽指為違法；且在同一犯罪事實與情節，如別無其他加
    重或減輕之原因，下級審量定之刑，亦無過重或失輕之不當
    情形，則上級審法院對下級審法院之職權行使，原則上應予
    尊重（最高法院85年度台上字第2446號判決意旨參照）。原
    審既已注意適用刑法第57條之規定，就前揭各項量刑事由詳
    為審酌並敘明判決理由，量刑亦未逾越法定刑度，復無濫用
    自由裁量之權限，故原判決認事用法並無違法之處，況無其
    餘情事變更因素足以推翻原判決之量刑基礎，自不得遽指為
    違法，率謂原判決有量刑過輕之情事。從而，檢察官所提前
    揭上訴理由，既不足以動搖原判決所為事實認定或量刑判斷
    ，其上訴為無理由，應予駁回。
據上論斷，應依刑事訴訟法第455 條之1 第1 項、第3 項、第36
8 條，判決如主文。 
本案經檢察官鄭珮琪提起公訴、檢察官宋恭良提起上訴，檢察官
李濂到庭執行職務。
中　　華　　民　　國　　110 　年　　10　　月　　26　　日
　　　　　　　刑事第四庭　審判長法　官　劉敏芳　　　　　　　　　　　　　　　　　　　　　法　官　黃龍忠　　　　　　　　　　　　　　　　　　　　　法　官　劉依伶　　　　　
以上正本證明與原本無異。
不得上訴。
　　　　　　　　　　　　　　　　書記官　王素珍
中　　華　　民　　國　　110 　年　　10　　月　　26　　日

附錄本案論罪科刑法條：
中華民國刑法第284條
因過失傷害人者，處1年以下有期徒刑、拘役或10萬元以下罰金
；致重傷者，處3年以下有期徒刑、拘役或30萬元以下罰金。